【裁判字號】    98,民專上,24
【裁判日期】    981126
【裁判案由】    侵害專利權有關財產權爭議等
【裁判全文】
智慧財產法院民事判決
                                    98年度民專上字第24號
上  訴  人    甲○○
訴訟代理人    曾信嘉律師
被上訴人      乙○○○○○○○○
              高宇五金實業有限公司
兼上一人之
法定代理人    丙○○
被上訴人      丁○○
共      同
訴訟代理人    陳居亮律師
上列當事人間請求侵害專利權有關財產權爭議等事件，上訴人對
於臺灣彰化地方法院中華民國98年4 月24日95年度智字第2 號第
一審民事判決提起上訴，本院於同年11月26日言詞辯論終結，判
決如下：
    主  文
上訴駁回。
第二審訴訟費用由上訴人負擔。
    事實及理由
一、上訴人聲明求為判決：(一)原判決廢棄。(二)原判決廢棄部分，
    被上訴人應連帶給付上訴人新臺幣（下同）3,000,000 元，
    及自起訴狀繕本送達被上訴人翌日起至清償日止，按週年利
    率5%計算之利息。(三)願供擔保，請准宣告假執行。其主張除
    與原判決記載相同者，茲予引用外，補稱略以：
  (一)系爭專利申請專利範圍第1 項「外緣設置外螺紋」之解釋：
    1.系爭專利申請專利範圍第1 項「軸套外緣套置切割刀，並
      以螺帽螺結於軸套之外螺紋，令切割刀夾持於軸套之大頭
      部與螺帽間固定」，此段文字明確且毫無疑義，並未限制
      或可被解釋為「不可以一圓柱面之形式與切割刀接觸」。
    2.原審附加系爭專利範圍文字所無之「軸套應以一外部螺紋
      形式與切割刀接觸，不可以一圓柱面之形式與切割刀接觸
      」，係採取臺灣經濟科技發展研究院第08006 號鑑定報告
      （下稱臺經院08006 鑑定報告），其中第65頁第拾肆點、
      第76頁第拾肆點應引述經濟部智慧財產局（下稱智慧財產
      局）91年4 月23日（91）智專三（三）05051 字第091890
      00940 號專利異議審定書（下稱系爭專利異議案）第3 頁
      之內容，惟該異議審定書主要是考量系爭專利有無新穎性
      部分，並未就該請求項功能是否與先前技術之功能相近作
      判斷。是以上訴人於舉發程序並未就「切割刀內孔與六角
      形頭部之接觸面」之功能予以限制，僅指出系爭專利與先
      前技術形式上不同。故原判決顯有違誤。
    3.如認主管機關曾依職權為「切割刀內孔與六角形頭部之接
      觸面，一為螺牙，一為圓柱面」之認定，而曾為上訴人所
      援引，然此非上訴人所主動提出與前案之不同點，原審與
      鑑定單位據此而減縮上訴人之申請專利範圍，顯屬無據。
    4.「切割刀內孔與六角形頭部之接觸面，一為螺牙，一為圓
      柱面」此一要件並非系爭專利取得專利權之技術特徵，故
      與系爭專利可專利性並無關聯。
  (二)被上訴人之產品落入系爭專利申請專利範圍第1 項：
     1.本件無禁反言原則適用：
       (1)被上訴人丁○○及訴外人許盛陽曾於89年1 月5 日，
         就系爭專利提出異議（下稱系爭專利異議案），經智
         慧財產局以91年4 月23日（91）智專三（三） 05051
         字第09189000940 號專利異議審定書為「異議不成立
         」之處分。上訴人於該異議案所為之專利答辯書，未
         曾提出「切割刀內孔與六角形頭部之接觸面，一為螺
         牙，一為圓柱面」此一不同點，此顯係主管機關依職
         權所為之認定，應不得認定上訴人有禁反言原則或專
         利範圍之解釋限縮之適用。
       (2)訴外人張英彥先生就系爭專利於92年6 月3 日提出舉
         發案（案號：000000000A01N01 ，下稱系爭專利舉發
         案），援引被上訴人丁○○及許盛陽於先前異議案所
         提出之引證資料，上訴人因前次主管機關曾依職權為
         「切割刀內孔與六角形頭部之接觸面，一為螺牙，一
         為圓柱面」之認定，始於本次就此為答辯。主管機關
         （93）智專三（三）05025 字第09320291350 號審定
         書第（四）點即依專利法第105 條準用第72條第2 項
         規定，認不得再以相同主張對系爭專利提起舉發。故
         上訴人係依據主管機關所為第一次審定之理由，而援
         引提出答辯，並非在申請系爭專利過程中表明放棄某
         些權利，與禁反言之實體要件不合。且該次之審定並
         未具體審理「切割刀內孔與六角形頭部之接觸面，一
         為螺牙，一為圓柱面」此一部分事實，並不能認定上
         訴人有所謂禁反言之適用。
    2.被上訴人產品應有文義侵害：
      不論待鑑定物是否如被上訴人所言之接觸面係為圓柱面，
      原審送請財團法人工業發展研究院（下稱工研院）鑑定，
      並將上訴人提出之臺經院鑑定報告送請參酌。而工研院仍
      認為待鑑定物符合文義讀取，且無逆均等之適用，而作出
      待鑑定物落入系爭專利範圍之結論，本即無須依「均等論
      」、「禁反言」、「逆均等論」、「先前技術阻卻」等鑑
      定原則詳加分析論述，原審以此指摘工研院鑑定報告，顯
      有違誤。
    3.被上訴人產品應構成均等論：
      如認被上訴人產品係利用一圓柱面與切割刀接觸，而不具
      文義讀取，然該螺牙或圓柱面接觸方式仍應被解釋符合置
      換可能性，亦即同樣係套置於軸套外緣，藉由螺帽螺結於
      軸套之外螺紋，令切割刀夾持於軸套之大頭部與螺帽間固
      定，與切割刀是套置於外螺紋或圓柱面無關，不管是套置
      於外螺紋或圓柱面固定之效果完全相同。故未產生實質差
      異，適用均等論，是以臺經院08006 鑑定報告應有違誤。
    4.被上訴人產品應無從主張「先前技術阻卻」：
      (1)被上訴人主張就其產品之螺桿（軸套）元件外緣，係援
        用證書號第158984號「磁磚切割器之切割刀座改良結構
        」新型專利（證書號：第158984號，下稱先前技術專利
        ）而設置之元件云云。縱該專利曾提及該螺桿另端外緣
        係「一直桿部（322 ）及一外螺紋部（323 ）」，亦非
        代表被上訴人產品即依該專利內容實施，故無法排除被
        上訴人係落入系爭專利之可能。
      (2)就被上訴人產品是否實施先前技術專利部分：
        臺經院08006 鑑定報告第51頁1-6-4 項係就先前技術
          專利專利範圍為解析，就軸承之分析，稱預定數目之
          軸承，係依序分別置於該第一結合件之軸孔中；於第
          53頁就被上訴人產品為1-6-4 軸承之分析，稱有兩滾
          珠軸承，依序分別置設於軸孔中之軸承容置槽；兩者
          顯然就軸承數目及結合方式均有明顯之不同。惟於第
          57頁比對先前技術專利與被上訴人產品時，於第拾玖
          點竟稱兩者結構相同，顯見其鑑定結果具有明顯且重
          大之瑕疵。
        臺經院08006 鑑定報告第57頁第拾柒點及第拾玖點：
          先前技術第一結合件係單純於軸心貫設一軸孔供預定
          數目之軸承併合容置，因而軸承間易產生相互干涉，
          影響切割刀之旋轉靈敏度，及易造成重心不穩而致使
          切割刀於切割磁磚時產生偏斜晃動，影響切割動作；
          而被上訴人產品則係於軸套內緣兩端各設有一軸承容
          置槽係一軸承穩固容置，以便切割刀可靈活旋轉，及
          不虞於切割磁磚時產生偏斜晃動，因此被上訴人產品
          軸套與軸承之結合方式應被先前技術所排除在外。由
          此可知，被上訴人產品與先前技術為不相同之構造，
          應鑑定為「實質不相同」，而非實質上相同。
    5.臺經院鑑定報告編號08002 號鑑定書係針對附件3-2 待鑑
      定物（型號640mm ）所為之鑑定，惟此待鑑定物係被上訴
      人於本件事發後另行產製之產品，與上訴人蒐證所得之產
      品並非相同，故縱其鑑定結論認定此待鑑定物並無侵權，
      亦與本件無關。
二、被上訴人聲明求為判決：(一)上訴駁回。(二)願供擔保，請准免
    為假執行。其抗辯除與原判決記載相同者，茲予引用外，補
    稱略以：
  (一)系爭專利申請專利範圍第1 項「外緣設置外螺紋」之解釋：
    1.系爭專利申請專利範圍第1 項主體部之記載及圖式第二圖
      可明顯看出，依「該發明所屬技術領域中具有通常知識者
      所認知或瞭解該文字在相關技術中通常所總括的範圍予以
      解釋」，軸套外緣所設置之螺紋係全螺紋，且切割刀係套
      置在軸套之螺紋上。
    2.復依系爭專利異議審定書第三頁理由（三）、系爭專利舉
      發案卷宗所載之理由，以及被告答辯理由第五頁第五項「
      五、茲將本案與引證案比對分析如后：(一)兩案之…切割刀
      內孔與軸套之接觸面，一為螺牙，一為圓柱面，兩者不同
      …」，應解釋系爭專利範圍切割刀孔與軸套之接觸面是螺
      紋（螺牙）。
  (二)被上訴人之產品未落入系爭專利申請專利範圍第1 項：
    1.被上訴人產品未為系爭專利之文義讀取：
      被上訴人產品係於軸套外緣另端設置外螺紋，而大頭部與
      外螺紋間設置圓柱面，該外螺紋用以螺結螺帽，該圓柱面
      用以套接切割刀內孔，且軸套外緣之外螺紋並非全螺紋。
      故系爭專利之特徵無法對應表現在被上訴人產品中，則基
      於全要件原則判斷，其結論為「不符合文義讀取」。
    2.本件無均等論適用：
      由被上訴人產品與系爭申請專利範圍不符合文義讀取之技
      術內容而為比對，由於技術手段、結果實質不同，故不適
      用「均等論」。至上訴人所稱「螺牙或圓柱面之接觸方式
      仍應被解釋符合置換可能性之要點而應落入均等論之範圍
      」云云，惟被上訴人產品欠缺「軸套外緣設置有外螺紋」
      及「軸套外緣套置切割刀」技術特徵，此種一者有、一者
      無之情形，並非二者均有之情形，即無「置換可能性」可
      言。
    3.本件有禁反言原則及先前技術阻卻適用：
      (1)上訴人於系爭專利舉發案答辯時辯稱：「．‥兩案之…
        切割刀內孔與軸套之接觸面，一為螺牙，一為圓柱面，
        兩者不同…」云云，亦即上訴人已將軸套之切割刀接觸
        面為圓柱面型態者申明排除在外，此際自應有「禁反言
        」原則之適用。
      (2)上訴人所謂適用禁反言原則需具備之實體及程序要件云
        云者，係部分學者見解。再者，參考被上證二第463 頁
        所示「被告不須證明專利權人主觀上有意為前述之表示
        ，亦不須證明被告之信賴，只要申請歷史檔案資料顯示
        客觀證據，即適用禁反言原則。」又禁反言原則之適用
        ，並未限制在專利權就系爭爭議點之功能予以限制時，
        始有適用。
      (3)臺經院08006 鑑定報告第57頁第拾柒點中提出「兩者之
        第一結合件中皆有一軸孔，此軸孔中皆可容置軸承，由
        此可知，證物與先前技術具有相同之構造」云云，由此
        分析可見待鑑定物與先前技術兩者結構確為相同，即有
        「先前技術阻卻」之適用，此鑑定結果並無瑕疵。
    4.本件有逆均等論適用：
      被上訴人產品與系爭專利範圍既有「切割刀內孔與六角形
      頭部之接觸面，一為螺牙、一為圓柱面」之技術特徵差異
      點，則被上訴人產品實質上即未利用到系爭專利範圍所揭
      示「切割刀內孔與外螺紋接觸」之技術手段，故應適用「
      逆均等論」而未落入系爭專利範圍中。
三、經查下列事實，有各該證據附卷可稽，且為兩造所不爭執，
    自堪信為真實。
  (一)上訴人前於89年1 月15日以「手動磁磚切割器改良結構追加
    一」向智慧財產局申請新型專利，於90年3 月19日年准予專
    利，並於90年5 月28日公告（申請號：第00000000A01 號，
    公告號：第437562號，即系爭專利。見臺灣臺北地方法院94
    年度智字第78號民事卷《下稱臺北地院卷》第10至16頁之專
    利證書、專利公報，原審卷第1 冊第42至55頁之追加新型專
    利說明書）。
  (二)上訴人於95年1 月16日提出之「雙管磁磚切斷機」（型號：
    440mm SUPER TILE CUTTER ）實物1 台（下稱系爭產品），
    及94年11月29日提出之「磁磚切割機（NEW PAT. BEARING
    TILE CUTTER ）」照片內產品，為被上訴人高宇五金實業有
    限公司（下稱高宇公司）所製造、販賣。兩造並於95年5 月
    24日當庭確認上開機具內之刀片（見臺北地院卷第18至40頁
    之商品型錄、照片。刀片置於原審卷第1 冊第105 頁之證物
    袋）。
  (三)被上訴人丁○○及訴外人許盛陽於89年1 月5 日，持證書號
    第158984號「磁磚切割器之切割刀座改良結構」新型專利（
    申請號：第000000000 號，公告號：第390259號。即先前技
    術專利）及其第四圖與系爭專利第二圖比較圖式，以系爭專
    利有違專利法第97條、第98條第1 項第2 款、第105 條準用
    第27條規定，對之提起異議。經智慧財產局審查，以91年4
    月23日（91）智專三（三）05051 字第09189000940 號專利
    異議審定書為「異議不成立」之處分，因被上訴人丁○○及
    許盛陽不服而提起訴願，經經濟部以91年10月31日經訴字第
    09106126090 號訴願決定駁回其訴願（即系爭專利異議案。
    見原審卷第1 冊第33至39頁之專利異議申請書，原審卷第2
    冊第32至39頁之異議審定書、訴願決定書）。
  (四)張英彥於92年6 月5 日，持先前技術專利為引證資料，以系
    爭專利有違申請時專利法第98條第1 項第1 款、第2 項規定
    ，對之提起舉發（案號：0000 00000A01N01，即系爭專利舉
    發案。見本院卷第94至101 頁之專利舉發申請書）。
四、本件兩造所爭執之處，經協議簡化如下（見本院卷第122 至
    123 頁）：
  (一)系爭專利申請專利範圍第1 項「外緣設置外螺紋」之解釋。
  (二)被上訴人之產品是否落入系爭專利申請專利範圍第1 項？
  (三)被上訴人是否具有侵害系爭專利權之故意？
  (四)本件損害賠償之計算：
    1.專利法第108 條、第84條第1 項前段、第85條第1 項第2
      款。
    2.專利法第108 條、第84條第1 項前段、第85條第3 項。
五、被告系爭產品並未侵害原告之系爭專利權：
  (一)本件應適用之法律規範、專利侵權之判斷與申請專利範圍之
    解釋：
    1.上訴人主張被上訴人侵害系爭專利之期間為94年間（見臺
      北地院卷第5 頁之起訴狀之事實及理由欄第貳二項），是
      以系爭專利權是否受到侵害，應以當時有效之92年2 月6
      日修正公布專利法（即現行專利法）為法規依據（最高法
      院98年度臺上字第997 號民事判決參照）。
    2.關於專利侵權判斷，應先解讀申請專利範圍，再以之與涉
      案產品進行技術特徵之比對，如符合全要件原則，始進而
      判斷文義讀取或均等論之適用。倘不符合全要件原則，即
      無須再論究涉案產品是否符合文義讀取或適用均等論。另
      有關均等論之適用，於全要件原則之下，係採「逐一元件
      （element by element）比對原則」，逐一比對各技術特
      徵之技術手段、功能及結果是否實質相同，而非就申請專
      利範圍整體（claim as a whole）為比對。
    3.按新型專利權範圍，以說明書所載之申請專利範圍為準，
      於解釋申請專利範圍時，並得審酌創作說明及圖式，專利
      法第106 條第2 項定有明文。對於申請專利範圍之解讀，
      應將據以主張權利之該項申請專利範圍文字，原原本本地
      列述（recite），不可讀入（read into ）詳細說明書或
      摘要之內容，亦不可將任何部分之內容予以移除。如有含
      混或未臻明確之用語，可參酌發明說明、圖式，以求其所
      屬技術領域中具有通常知識者得以理解及認定之意涵。而
      於比對專利申請專利範圍與涉案產品時，應以專利申請專
      利範圍中所載之各個元件及其連結、作動關係等技術特徵
      作為比對說明之對象。
    4.解釋申請專利範圍，得參酌「內部證據」與「外部證據」
      ：
      (1)內部證據，係指請求項之文字、新型說明、圖式及申請
        歷史檔案。所謂申請歷史檔案，乃申請專利至維護專利
        權之過程有關申請時原說明書以外之文件，如申請、舉
        發或行政救濟階段之補充、修正文件、更正文件、申復
        書、答辯書、理由書等。專利權人於申請專利至維護專
        利權過程中所陳述之意見，得為確定申請專利範圍之字
        義意涵的證據。例如專利權人於說明書或為維護其專利
        權過程所提之申請歷史檔案中，對申請專利範圍賦予特
        定之定義或解釋，即應以之解釋申請專利範圍；又專利
        權人於審查過程中所放棄之內容，即應排除於申請專利
        範圍之外，無由容許專利權人於授權程序中採取一種解
        釋方式，而於專利侵權訴訟中改採另一種解釋方式。
      (2)外部證據係指內部證據以外之其他證據，例如創作人之
        其他論文著作、其他專利，相關前案（如追加案之母案
        、主張優先權之前案），專家證人之見解，該新型所屬
        技術領域中具有通常知識者之觀點、權威著作、字典、
        專業辭典、工具書、教科書等。
      (3)關於內部證據與外部證據之適用順序，係先使用內部證
        據解釋申請專利範圍，如足使申請專利範圍清楚明確，
        即無考慮外部證據之必要。倘內部證據有所不足，始以
        外部證據加以解釋。若內部證據與外部證據對於申請專
        利範圍之解釋有所衝突或不一致者，以內部證據之適用
        為優先。
  (二)系爭專利之技術內容：
    系爭專利之申請專利範圍共3 項，其中第1 項為獨立項，其
    餘為附屬項（見原審卷第1 冊第49頁）。而申請專利範圍第
    1 項：「一種手動磁磚切割器改良結構，包括：一底座、兩
    固定座、兩滑桿及一切割件，其中，該切割件上軸設一壓桿
    ，該壓桿之下端前側設置一切割刀座，下端後側設置一壓板
    ，另該切割刀座中央縱向設置一槽道，並以一透孔橫向貫穿
    槽道，而可藉該槽道供一切割刀組置入，並以一軸桿將該切
    割刀組軸設於該槽道上，其特徵在於：切割刀組係由一軸套
    、兩滾珠軸承、一螺帽及一切割刀組成，其中軸套一端設置
    一大頭部，外緣設置外螺紋，內緣兩端各設置一軸承容置槽
    ，而可於該兩軸承置槽內分別塞結一滾珠軸承，另於軸套外
    緣套置切割刀，並以螺帽螺結於軸套之外螺紋，令切割刀夾
    持於軸套之大頭部與螺帽間固定，而使該切割刀組藉由兩滾
    珠軸承平穩軸設於軸桿上者。」其相關圖式如附圖1 所示。
  (三)系爭專利申請專利範圍第1 項中軸套「外緣設置外螺紋」之
    解讀：
    1.上訴人主張：本項文字明確，並未限制或可被解釋為「不
      可以一圓柱面之形式與切割刀接觸」云云。惟被告抗辯：
      依系爭專利申請專利範圍第1 項主體部之記載及圖式第二
      圖可明顯看出，軸套外緣所設置之螺紋係全螺紋，且切割
      刀係套置在軸套之螺紋上等語。是本件之爭執點在於系爭
      專利申請專利範圍第1 項中軸套外緣所設置之外螺紋的範
      圍，亦即切割刀內孔與六角形頭部之接觸面，除螺牙外，
      是否包含圓柱面？
    2.系爭專利申請專利範圍第1 項記載「... 其中軸套一端設
      置一大頭部，外緣設置『外螺紋』，內緣兩端各設置一軸
      承容置槽... 」，依其使用於申請專利範圍內之文字，解
      析系爭專利此部分「軸套」技術特徵，其外觀結構除大頭
      部外，其餘皆為所稱之「外緣」段部分。由於外螺紋究係
      設置於外緣之全部抑或一部，係屬二不同之概念，倘上訴
      人有意將系爭專利申請專利範圍第1 項中「外螺紋」之設
      置位置包含軸套外緣之全部及一部，理應於申請專利範圍
      予以界定。然綜觀系爭專利之申請專利範圍第1 至3 項均
      未有其他關於外緣段螺紋之記載，觀諸系爭專利說明書全
      文，僅於第4 頁第1 、11、15、18至20行記載「如第一圖
      所示係為本追加創作之立體分解圖，... 外緣設置外螺紋
      （2512），... 如第二圖所示係為本追加創作切割刀組結
      合於切割刀座之剖面示意圖，... 並將切割刀（254 ）套
      置於軸套（251 ）外緣，以螺帽（253 ）螺結於軸套（
      251 ）之外螺紋（2512），... 」（見原審卷第1 冊第45
      頁），亦無外緣段僅部分設置螺紋之描述。參以系爭專利
      說明書所附圖式第一、二圖（如附圖1 所示），該軸套之
      外緣全段皆為外螺紋。是以就字面意義之解讀，系爭專利
      申請專利範圍第1 項之「軸套」構件的「外緣」段係整段
      皆設置有外螺紋，亦即切割刀夾持於軸套之大頭部與螺帽
      間為螺牙，而未涵蓋圓柱面之設置方式。
    3.系爭專利內部證據之參酌：
      (1)所有使用於申請專利範圍內之文字皆為系爭專利權利範
        圍之限制條件，故於解析系爭專利之技術特徵時，應將
        「外緣設置外螺紋」列為系爭專利之技術特徵之一，是
        以上訴人主張「切割刀內孔與六角形頭部之接觸面，一
        為螺牙，一為圓柱面」此一要件並非系爭專利取得專利
        權之技術特徵云云，即無足取。
      (2)系爭專利舉發案乃舉發人認系爭專利違反申請時專利法
        第98條第1 項第1 款、第2 項規定，而提起舉發。上訴
        人於系爭專利舉發案審查中，於92年8 月15日提出舉發
        答辯理由書，此係上訴人為維護其專利權過程所提之申
        請歷史檔案，而屬可用以解釋系爭專利申請專利範圍之
        內部證據。
      (3)上訴人於系爭專利舉發案中所提之舉發答辯理由書第五
        頁第五(一)項記載：「五、茲將本案與引證案比對分析如
        后：(一)兩案之... 切割刀內孔與軸套之接觸面，一為螺
        牙，一為圓柱面，兩者不同。」（見原審卷第2 冊第41
        頁），是以上訴人係就舉發人所提舉發之引證案（先前
        技術），而提出此項答辯，以說明系爭專利與該先前技
        術之技術特徵有別，故此項答辯自與系爭專利之可專利
        性密切相關。是以上訴人主張「切割刀內孔與六角形頭
        部之接觸面，一為螺牙，一為圓柱面」此一要件並非系
        爭專利取得專利權之技術特徵，故與系爭專利可專利性
        並無關聯云云，顯無可取。
      (4)上訴人雖主張前開答辯並未就「切割刀內孔與六角形頭
        部之接觸面」之功能予以限制，僅指出系爭專利與先前
        技術形式上不同云云。惟如前所述，上訴人此項答辯係
        比對系爭專利與舉發之引證案的技術特徵，以維護系爭
        專利之可專利性，並非單純指明系爭專利與先前技術形
        式上不同。故上訴人此部分主張委無可採。
      (5)上訴人另主張系爭專利異議案審定書主要考量系爭專利
        之新穎性，並未就該請求項功能是否與先前技術之功能
        相近作判斷，如認主管機關曾依職權為「切割刀內孔與
        六角形頭部之接觸面，一為螺牙，一為圓柱面」之認定
        ，而曾為上訴人所援引，然此非上訴人所主動提出與前
        案之不同點云云。系爭專利異議案之異議案審定書理由
        第十(三)項記載：「十、理由：... (三)... 切割刀內孔與
        六角形頭部之接觸面，一為螺牙，一為圓柱面，兩者不
        同，故引證案尚難證明與系爭案有同一性，亦難證明系
        爭案不具新穎性。... 」（見原審卷第2 冊第34頁），
        縱使此非由上訴人於系爭專利異議案主動提出，然上訴
        人嗣後於系爭專利舉發案即援引此一理由作為答辯，是
        以上訴人於系爭專利舉發案業已明確解釋系爭專利之切
        割刀內孔與六角形頭部之接觸面為螺牙，而非圓柱面，
        此項答辯自得作為解釋系爭專利申請專利範圍之內部證
        據。
    4.綜上，上訴人先前於系爭專利舉發案之維護專利權程序中
      有關切割刀內孔與六角形頭部之接觸面之定義說明，核與
      系爭專利申請專利範圍第1 項中「外緣設置外螺紋」字面
      意義之解讀相符。故客觀解釋系爭專利申請專利範圍第1
      項，其切割刀夾持於軸套之大頭部與螺帽間之部分係屬具
      螺紋者，排除圓柱面之設置。而由系爭專利申請專利範圍
      第1 項之文義及內部證據足以解釋申請專利範圍，即無審
      酌外部證據之必要，附此敘明。
  (四)系爭產品與系爭專利之比對：
    1.如前所述，系爭產品為被上訴人所製造、販賣，本院即得
      據此與系爭專利申請專利範圍第1 項為技術特徵之比對。
      綜觀系爭專利之專利說明書全文及圖式，解析其申請專利
      範圍第1 項如附表「系爭專利之技術特徵」欄所示。而以
      系爭專利申請專利範圍第1 項之各項技術特徵為基礎，解
      析系爭產品的技術特徵予以對應（系爭產品之圖式如附圖
      2 所示）。
    2.如附表所示，系爭產品的技術內容編號1 至4 部分均可自
      系爭專利申請專利範圍第1 項中讀取，而編號5 部分，如
      以文義分析時，系爭專利係外緣全段設置外螺紋，而系爭
      產品有相對應之元件，符合全要件原則，進而為文義侵害
      之判定。惟系爭產品之切割刀內孔與軸套之接觸面為圓柱
      面，其軸套外緣並非全段均設置外螺紋（如附圖3 之圖14
      所示），此部分無法完全讀取，而不符文義侵害，則應進
      一步為均等論之探討。
    3.關於附表編號5 部分：
      (1)技術手段：
        系爭專利之外緣全段設置外螺紋，使切割刀內孔與軸套
        之接觸面為螺牙。而系爭產品之外緣僅部分段設置外螺
        紋，使切割刀內孔與軸套之接觸面為圓柱面。故二者之
        技術手段並不相同。
      (2)功能：
        系爭專利之切割刀厚度大於螺紋之間距，因此該切割刀
        係軸設於軸套外緣之外螺紋上，由於切割刀易因壓桿及
        使用者所施加之下壓力量，使切割刀與軸套外緣之外螺
        紋產生磨耗，亦即系爭專利之切割刀內孔與軸套的接觸
        面部分易產生磨耗。而系爭產品之切割刀內孔與軸套之
        接觸面為圓柱面，不易產生磨耗。故二者之功能並不相
        同。
      (3)效果：
        系爭專利之切割刀內孔與軸套的接觸面部分易產生磨耗
        ，經時磨耗將使螺牙變形而使刀片無法完全穩固定位。
        而系爭產品由於其切割刀內孔與軸套之接觸面為圓柱面
        ，不易產生磨耗，歷經一段時日之使用，其刀片仍可穩
        固定位。故二者所欲達成效果並不相同。
      (4)綜上所述，系爭產品之技術手段、功能及效果，與系爭
        專利申請專利範圍第1 項並非實質相同，此部分即非均
        等，而不適用均等論，故系爭產品並未落入系爭專利申
        請專利範圍第1 項之權利範圍。而本件既無均等論之適
        用，即無須再為分析有關禁反言、先前技術阻卻之適用
        。
    4.原審曾囑託工研院鑑定，工研院95年12月19日出具鑑定報
      告，並未先對系爭專利申請專利範圍第1 項予以解讀，逕
      自解析其技術特徵為6 項構成要件，再以之與系爭產品進
      行技術特徵之比對，認定系爭產品之軸套、外螺紋與系爭
      專利申請專利範圍第1 項之文義相同，而認定符合文義毒
      取原則（見原審卷第1 冊第125 至126 頁）。復觀諸工研
      院鑑定報告所附系爭產品之圖片（見原審卷第1 冊第128
      至130 頁），未見軸套外緣之側面。足見工研院忽略系爭
      專利申請專利範圍第1 項之「外緣設置外螺紋」，係指軸
      套係以外螺紋之形式與切割刀接觸，以及系爭產品之軸套
      係以一圓柱面之形式與切割刀接觸之差異。因此，工研院
      鑑定報告自不得作為有利上訴人認定之佐證。
  (五)從而，系爭產品並未落入系爭專利申請專利範圍第1 項之權
    利範圍，被上訴人並未侵害上訴人之系爭專利權。因此，上
    訴人依專利法第108 條、第84條第1 項前段、第85條第1 項
    第2 款、第3 項規定，請求被上訴人連帶給付3,000,000 元
    ，及自起訴狀繕本送達被上訴人翌日起至清償日止，按週年
    利率5%計算之利息，為無理由，不應准許。而其假執行之聲
    請即失所依據，應併予駁回。原審因而為上訴人敗訴判決，
    核無不合。上訴意旨指摘原判決不當，求予廢棄改判，為無
    理由，應予駁回。
  (六)至兩造其餘之攻擊或防禦方法，及未經援用之證據，經本院
    斟酌後，認為均不足以影響本判決之結果，自無逐一詳予論
    駁之必要，併此敘明。
六、據上論結，本件上訴為無理由，依民事訴訟法第449 條第1
    項、第78條，判決如主文。
中    華    民    國    98    年    11    月   26     日
            智慧財產法院第二庭
                        審判長法  官  陳國成
                              法  官  曾啟謀
                              法  官  蔡惠如
以上正本係照原本作成。
如不服本判決，應於收受送達後20日內向本院提出上訴書狀，其
未表明上訴理由者，應於提出上訴後20日內向本院補提理由書狀
（均須按他造當事人之人數附繕本）上訴時應提出委任律師或具
有律師資格之人之委任狀；委任有律師資格者，另應附具律師資
格證書及釋明委任人與受任人有民事訴訟法第466 條之1 第1 項
但書或第2 項（詳附註）所定關係之釋明文書影本。
中    華    民    國    98    年    11    月   26     日
                              書記官  林佳蘋
附註：
民事訴訟法第466條之1（第1項、第2項）：
對於第二審判決上訴，上訴人應委任律師為訴訟代理人。但上訴
人或其他法定代理人具有律師資格者，不在此限。
上訴人之配偶、三親等內之血親、二親等內之姻親，或上訴人為
法人、中央或地方機關時，其所屬專任人員具有律師資格並經法
院認為適當者，亦得為第三審訴訟代理人。


司法院資訊處製作；財團法人民間司法改革基金會備份。
